【裁判字號】    97,易,588
【裁判日期】    971113
【裁判案由】    詐欺
【裁判全文】
臺灣臺南地方法院刑事判決               97年度易字第588號
公  訴  人  臺灣臺南地方法院檢察署檢察官
被      告  丁○○
上列被告因詐欺案件，經檢察官提起公訴（96年度偵字第16919
號），本院判決如下：
    主  文
丁○○犯幫助詐欺取財罪，處有期徒刑肆月，如易科罰金，以新
臺幣壹仟元折算壹日。
    事  實
一、丁○○預見一般人取得他人金融帳戶，常與財產犯罪之需要
    密切相關，且取得他人存摺之目的，在於取得贓款及掩飾犯
    行不易遭人追查，又對於提供帳戶，雖無引發他人萌生犯罪
    之確信，但仍以縱若有人持以犯罪，亦不違反其幫助犯罪之
    本意，竟基於幫助姓名年籍不詳之詐騙集團成員犯罪之不確
    定故意，於民國九十六年九月十七日，在臺南市○○路，將
    其申辦之渣打銀行臺南分行（下稱渣打銀行）帳號00000000
    000000號及合作金庫商業銀行南興分行（下稱合庫銀行）帳
    號0000000000000號帳戶存摺、提款卡及密碼，交付真實姓
    名年籍不詳、綽號「阿佳」之成年男子。嗣該綽號「阿佳」
    之成年男子與其所屬詐騙集團即共同基於意圖為自己不法所
    有之犯意聯絡，分別於：(一)於九十六年九月二十日十七時許
    ，撥打電話予乙○○，佯稱欲購買乙○○遊戲帳號，並已匯
    款入乙○○帳戶，需立即至提款機操作云云，致乙○○陷於
    錯誤，依指示操作，轉帳匯款新臺幣七千九百八十八元至丁○○前開合庫銀行帳戶內。(二)九十六年九月二十日撥打電話
    予丙○○，佯稱其網路購物誤轉成分期付款方式，需立即辦
    理終止分期付款云云，致丙○○陷於錯誤，依指示操作，轉
    帳匯款二萬九千九百八十九元至丁○○前開合庫銀行帳戶內
    。(三)於九十六年九月二十一日十九時三十分許，撥打電話予
    戊○，佯稱其網路購物誤轉成分期付款方式，需立即辦理終
    止分期付款云云，致戊○陷於錯誤，依指示操作，轉帳匯款
    一萬零三百七十六元至丁○○前開渣打銀行帳戶內。嗣乙○○、丙○○及戊○先後發覺有異，報警處理，始悉上情。
二、案經臺南市警察局第二、第六分局報告臺灣臺南地方法院檢
    察署檢察官偵查起訴暨移送併辦。
    理  由
一、訊據被告丁○○固坦承於上開時地，將前述渣打銀行及合庫
    銀行之帳戶存摺、提款卡及密碼予綽號「阿佳」之成年男子
    ，惟矢口否認有幫助詐欺之犯意，辯稱：我是要辦貸款，經
    由綽號「阿益」之友人介紹認識「阿佳」，因而將帳戶存摺
    等物交予「阿佳」。貸款過程都是「阿佳」主動與我聯絡，
    九十六年十月十月，「阿佳」說貸款三十萬元已下來，要我
    拿二萬元給他，我因此將機車拿去當舖當二萬元，後來「阿
    佳」又來電稱貸款未下來云云。經查：
  (一)被害人乙○○、丙○○，戊○，分別於上述時間，遭人施用
    詐術，陷於錯誤，先後將七千九百八十八、二萬九千九百八
    十九元及一萬零三百七十六元匯入被告丁○○所有之合庫銀
    行及渣打銀行帳戶內，業經被害人乙○○、丙○○及戊○於
    警局陳稱明確，並有告訴人之郵政交易明細表、合作金庫九
    十六年十二月二十六日合金南興營字第0960006269號函暨所
    附丁○○開戶資料、交易明細表、被告於渣打銀行開戶資料
    、交易明細表、丙○○及戊○以郵政自動櫃員機匯款之交易
    明細表二紙等在卷可憑。堪認被告所有之合庫銀行及渣打銀
    行帳戶確已由詐欺集團使用，作為領取詐騙所得贓款之用。
  (二)被告雖否認有幫助詐欺取財之不確定故意，並提出明泉當舖
    住址，證明存摺等物係交付予「阿佳」作為辦貸款之用，惟
    經檢察官向明泉當舖函詢所得之「台南市明泉當舖物品登記
    簿（日報表）」，僅能證明被告於九十六年十月十日曾持機
    車至當舖質當二萬元，尚無法證明所得之二萬元，係如被告
    所辯，交付予「阿佳」。除此以外，被告迄至審結為止，均
    未能提出「阿佳」、「阿益」之年籍資料以供本院憑查，或
    其他足使本院確信係為辦貸款而交付存摺等物之證據，其所
    辯已然無據。
  (三)再衡諸社會上一般人之經驗法則，個人金融帳戶攸關私人權
    益，專屬性甚高，本無隨意將帳戶存摺等物，交付他人之理
    。尤以近年來，政府機構及新聞傳播事業，經常宣導與報導
    ，犯罪集團使用俗稱「人頭帳戶」作為詐欺取財之工具，此
    一手法，早已為社會大眾所共知，被告已成年，且具高職肄
    業之教育程度，自無不知之理，竟任意將上揭帳戶之存摺、
    印章、金融卡及密碼，交付給不明人士使用，事發後又完全
    無法聯絡上所謂之友人「阿佳」或「阿益」，被告所為顯違
    常情，其辯稱未具幫助詐欺之意，委不足採，本案事證明確
    ，被告犯行洵堪認定。
二、核被告所為，係犯刑法三百三十九條第一項、第三十條第一
    項幫助詐欺取財罪。公訴人雖未就被害人丙○○被騙後，匯
    款入被告所有之合庫銀行帳戶內之犯行提起公訴，然被告係
    於同一時間，同時提供合庫銀行及渣打銀行之帳戶存摺等物
    予同一人，僅有一個交付行為，縱事後詐騙集團有數個詐騙
    行為，使多名被害人受騙後將現金匯入被告所提供之帳戶內
    ，就被告而言，僅有一個幫助行為，自僅得論以一罪。是移
    送併案審理部分與起訴部分應認屬實質上一罪之關係，本院
    應併予審理。爰審酌被告尚無前科，素行良善，本身未實際
    參與詐欺取財犯行，責難性較小，惟被告提供帳戶供他人非
    法使用，使詐騙之徒易於得逞，阻礙警方查緝，助長詐欺之
    犯罪風氣，危害社會治安，且使三名被害人損失共四萬八千
    三百五十三元，迄又未為任何賠償，犯後又否認犯行，未見
    悔意等一切情狀，量處如主文所示之刑，並諭知易科罰金之
    折算標準。
據上論斷，應依刑事訴訟法第二百九十九條第一項前段，刑法第
三百三十九條第一項、第三十條第一項前段、第二項、第四十一
條第一項前段，刑法施行法第一之一條，判決如主文。
本案經檢察官甲○○到庭執行職務
中    華    民    國    97    年    11    月    13    日
          刑事第五庭    審判長法  官  鍾邦久
                              法  官  張瑛宗
                              法  官  包梅真
以上正本證明與原本無異。
如不服本判決應於收受本判決後10日內向本院提出上訴書狀，並
應敘述具體理由。其未敘述上訴理由者，應於上訴期間屆滿後20
日內向本院補提理由書狀（均須按他造當事人之人數附繕本）「
切勿逕送上級法院」。
                              書記官  李淑秋
中    華    民    國    97    年    11    月    13    日
附錄本案論罪科刑法條全文
中華民國刑法第339條：
（普通詐欺罪）
意圖為自己或第三人不法之所有，以詐術使人將本人或第三人之
物交付者，處5年以下有期徒刑、拘役或科或併科1千元以下罰金
。
以前項方法得財產上不法之利益或使第三人得之者，亦同。
前二項之未遂犯罰之。


司法院資訊處製作；財團法人民間司法改革基金會備份。
